【裁判字號】    92,裁,1000
【裁判日期】    920718
【裁判案由】    有關土地事務
【裁判全文】
最  高  行  政  法  院  裁  定                  九十二年度裁字第一○○○號
    抗  告  人  乙○○
    相  對  人  財政部國有財產局
    代  表  人  甲○○
右當事人間有關土地事務事件，抗告人對於中華民國九十一年七月三十一日臺北高等
行政法院九十一年度訴字第一七五號裁定提起抗告，本院裁定如左︰
    主  文
抗告駁回。
抗告訴訟費用由抗告人負擔。
    理  由
一、按抗告法院認抗告為不合法或無理由者，應為駁回抗告之裁定，行政訴訟法第二
    百七十二條準用民事訴訟法第四百九十二條第一項定有明文。
二、本件抗告意旨略謂：公有土地之申購、讓售及畸零地合併使用，均有法規明定，
    相對人標售坐落新竹市○○路一○五之二三（下稱系爭土地），應通知抗告人申
    購。相對人未依法作為，造成坐落新竹市○○路一○五之十、系爭土地及抗告人
    所有之同地段二七八號土地，皆成畸零地，相對人未通知抗告人所為不當之處分
    ，應予撤銷，原裁定認優先承買權係屬民事關係，相對人之答覆非行政處分，據
    以駁回抗告人之訴，顯有未洽云云，為其論據，求為廢棄原裁定。
三、惟按行政機關代表國家出售公產，固係基於法令為國家處理事務，惟其所為拍賣
    行為，本質上仍屬私法上契約行為，與一般私人間之買賣無異，第三人若對該行
    為有所爭執，本應依法由普通民事法院裁判，非行政機關所能專斷，本院著有五
    十七年（原審誤為五十九年）判字第四○五號判例。本件抗告人於九十年八月十
    六日及九十年九月二十六日向行政院陳稱：新竹分處標售該筆土地，應依行政程
    序法知會相關畸零地所有權人。案經行政院發交相對人查明後，分別以九十年九
    月二十四日台財產局管字第九○○○二二五四七號函及同年十月十六日台財產局
    管字第九○○○二五一○九號函函復抗告人，內容分別略謂：「國有財產法等相
    關法令，標售不動產時並無通知鄰地所有權人參與競標之規定，且土地法規定有
    優先承買權者，亦不包括鄰地所有權人，是標售機關原無通知鄰地所有權人之義
    務。至該分處通知鄰地所有權人參與投標，純屬服務性質之行政措施，並非履行
    法定義務，所請更正送達，於法無據」、「本局業已九十年九月二十四日台財產
    局管字第九○○○二二五四七號函就有關作業規定詳復在案，復請查照」。查本
    件抗告人對於相對人就系爭土地之標售有所爭執，主張其有優先購買之權利等情
    ，非屬公法上之爭議，其審判權不屬行政法院管轄。其主張撤銷之相對人九十年
    九月二十四日台財產局管字第九○○○二二五四七號函及同年十月十六日台財產
    局管字第九○○○二五一○九號函，並非就公法上事件所為之決定，僅係基於私
    法關係所為之意思通知，不屬於行政法院之權限，應依行政訴訟法第一百零七條
    第一項第一款規定，駁回抗告人之訴。原裁定雖誤引同條項第十款規定駁回抗告
    人之訴，然其駁回抗告人之訴之結果則無不合，仍應予維持。綜上，抗告意旨難
    認有理由，應予駁回。
四、依行政訴訟法第二百七十二條、第一百零四條、民事訴訟法第四百九十二條第一
    項、第九十五條、第七十八條，裁定如主文。
中    華    民    國    九十二      年      七        月      十八      日
                    最 高 行 政 法 院  第 一 庭
                                審 判 長 法  官      黃  綠  星
                                         法  官      黃  合  文
                                         法  官      蔡  進  田
                                         法  官      黃  璽  君
                                         法  官      廖  宏  明
右  正  本  證  明  與  原  本  無  異
                                         法院書記官  彭  秀  玲
中    華    民    國    九十二      年      七        月      十八      日


司法院資訊處製作；財團法人民間司法改革基金會備份。
